【裁判字號】    98,簡上,531
【裁判日期】    980630
【裁判案由】    詐欺
【裁判全文】
臺灣板橋地方法院刑事判決             98年度簡上字第531號
上  訴  人  臺灣板橋地方法院檢察署檢察官
被      告  甲○○
上列上訴人因被告詐欺案件，不服本院中華民國98年3 月20日98
年度簡字第1445號第一審判決（聲請簡易判決處刑案號：97年度
偵字第31219 號），提起上訴及臺灣板橋地方法院檢察署檢察官
移送併辦（98年度上字第220 號、97年度偵字第31219 號），本
院管轄第二審之合議庭，判決如下：
    主  文
原判決撤銷。
甲○○幫助意圖為自己不法之所有，以詐術使人將本人之物交付
，處拘役伍拾伍日，如易科罰金，以新臺幣壹仟元折算壹日。
    事  實
一、甲○○雖得預見提供金融機構帳戶之存摺、金融卡、密碼等
    資料予不明人士使用，足以幫助他人提領獲取詐欺犯罪所得
    ，竟仍不違背其本意，基於幫助詐欺之不確定故意，於民國
    九十七年九月二日下午三時四十五分後某時許，在其位在臺
    北縣中和市○○街三八三巷五八號住處附近，將其所開立新
    灣新光商業銀行南勢角分行帳號000000000000
    0號帳戶（下稱新光銀行帳戶）、華南銀行南勢角分行帳號
    000000000000號帳戶（下稱華南銀行帳戶）之
    存摺、金融卡、密碼等資料，以新臺幣（下同）三千元之代
    價，售予某真實姓名不詳之成年男子，轉供詐欺集團成員作
    為詐欺取財收受款項之工具使用。嗣即有詐欺集團成員意圖
    為自己不法所有，分別於九十七年九月二日撥打乙○○、丁○○、丙○○之電話，佯稱乙○○等人向東森電視購物台之
    購物匯款發生問題，致乙○○等人陷於錯誤，於同日分別由
    乙○○至屏東縣臺糖街三號之復興郵局操作該處之自動櫃員
    機，而誤為轉帳二萬九千九百八十九元、丁○○至臺北市○○路四二一號臺北富邦銀行操作該處自動櫃員機，而誤為轉
    帳二萬九千九百九十九元入甲○○上開新光銀行帳戶、丙○○至高雄市○○○路一一六號臺灣中小企銀操作該處自動櫃
    員機，而誤為轉帳五千四百五十五元、二萬九千九百八十九
    元入甲○○上開華南銀行帳戶，並隨即遭該詐騙集團成員領
    取，嗣因乙○○、丁○○、丙○○發覺受騙始分別報警處理
    。
二、案經臺北縣政府警察局中和分局報告臺灣板橋地方法院檢察
    署檢察官偵查後聲請簡易判決處刑暨移送併辦。
    理  由
一、本件認定事實所引用之卷證資料，並無證據證明係公務員違
    背法定程序所取得，且檢察官、被告（及其辯護人）於本院
    準備程序及審判期日時均表示同意作為證據，且迄至言詞辯
    論終結前亦未再聲明異議，依刑事訴訟法第一百五十九條之
    五第一項之規定，本件認定事實所引用之證據縱屬傳聞證據
    ，亦均有證據能力。
二、上揭犯罪事實，業據被告甲○○於警、偵訊及本院審理中均
    坦承不諱，核與被害人乙○○、丁○○、丙○○於警詢時所
    為之指述相符，並有臺灣新光商業銀行南勢角分行九十七年
    十月一日（九七）新光銀南勢角字第九七一一二號函及所附
    開戶人基本資料、交易存提款明細各一件、郵政自動櫃員機
    交易明細表、台北富邦銀行交易明細表各一紙、華南商業銀
    行南勢角分行九十七年九月十七日華南勢字第○九七○○一
    二八號函及所附開戶資料、存款往來明細表各一件、ATM 跨
    行轉帳明細表一紙、臺灣中小企業銀行自動櫃員機交易記錄
    二紙附卷可稽（見九十七年度偵字第三一二一九號偵查卷第
    九至十三頁、第十八頁、九十八年度偵字第七四七五號偵查
    卷第三十九頁、九十八年度偵字第七四七四號偵查卷第十至
    十四頁、第二十八頁）。又金融帳戶之申請開設並無特殊限
    制，參以現今社會各式詐財手段迭有所聞，帳戶遭人利用成
    為幫助詐欺工具之案例層出不窮，如遇不詳人士向他人蒐購
    金融帳戶使用，客觀上應可預見將有遭他人作為詐欺犯罪工
    具之可能，訊之被告亦瞭解上情，是被告前開自白應與事實
    相符，堪以採信。從而，本件事證明確，被告犯行洵堪認定
    ，應依法論科。
三、按刑法上之幫助犯，係對於犯罪與正犯有共同之認識，而以
    幫助之意思，對於正犯資以助力，而未參與實施犯罪之行為
    者而言（最高法院七十五年度台上字第一五○九號、八十八
    年度台上字第一二七○號判決參照）。本件被告將其申請開
    立金融帳戶之存摺、金融卡、密碼售予不詳成年男子轉供詐
    欺集團使用，使該詐欺集團作為對被害人等實施詐欺取財犯
    罪之取款工具，顯係基於幫助他人實施詐欺取財犯罪之犯意
    ，且所為提供金融帳戶之行為，亦屬刑法詐欺罪構成要件以
    外之行為。是核被告所為，應係犯刑法第三十條第一項、第
    三百三十九條第一項之幫助詐欺取財罪，爰依刑法第三十條
    第二項規定按正犯之刑減輕之。被告一次提供上開二帳戶幫
    助他人不法使用，屬單一行為，又被告以一提供帳戶之行為
    ，使得詐欺集團分別詐騙被害人乙○○、丁○○、丙○○三
    人之財物，而幫助正犯遂行上開三個相同罪名，為同種想像
    競合犯，應依刑法第五十五條規定論以一幫助詐欺罪。檢察
    官聲請簡易判決處刑意旨雖漏未論及被害人丁○○、丙○○
    同遭不明人士詐騙，因而匯款至被告所提供上開二帳戶之部
    分，惟該部分與聲請簡易判決處刑書所記載之犯罪事實，既
    具有前開想像競合犯之裁判上一罪關係，並經檢察官函請移
    送本院併辦（臺灣板橋地方法院檢察署九十七年度偵字第三
    一二一九號、九十八年度上字第二二○號），而為聲請簡易
    判決處刑效力所及，基於審判不可分之原則，本院自得併予
    論究。本案經原審詳察後，以被告罪證明確，予以論罪科刑
    ，固非無見，然原審判決後，經檢察官上訴再移送併案之被
    告同犯幫助詐欺取財部分，原審未及審認，尚有未當，故檢
    察官依此上訴認原判決未及審酌併案事實，乃有理由，應由
    本院管轄之第二審合議庭將原判決撤銷改判。爰審酌被告提
    供個人金融帳戶轉供詐欺集團不法使用，助長他人犯罪，增
    加被害人尋求救濟及治安機關查緝犯罪之困難，危害被害人
    財產安全及社會治安，惟考量被告並非實際遂行詐欺犯行之
    人，兼衡犯罪動機、目的、手段、所生損害及犯罪後坦承犯
    行，尚有悔意等一切情狀，量處如主文所示之刑，並諭知易
    科罰金之折算標準，以資懲儆。
據上論斷，應依刑事訴訟法第四百五十五條之一第一項、第三項
、第三百六十九條第一項前段、第三百六十四條、第二百九十九
條第一項前段，刑法第三十條、第三百三十九條第一項、第五十
五條、第四十一條第一項前段，刑法施行法第一條之一第一項、
第二項前段，判決如主文。
本案經檢察官謝岳龍到庭執行職務。
中    華    民    國    98    年    6     月    30    日
              刑事第十一庭    審判長法  官  陳  鴻  清
                                    法  官  朱  嘉  川
                                    法  官  劉  安  榕
上列正本證明與原本無異。
本件不得上訴。
                                    書記官  陳  盈  真
中    華    民    國    98    年    6     月    30    日
附錄本案論罪科刑法條全文：
刑法第339 條
意圖為自己或第三人不法之所有，以詐術使人將本人或第三人之
物交付者，處5 年以下有期徒刑、拘役或科或併科1 千元以下罰
金。
以前項方法得財產上不法之利益或使第三人得之者，亦同。
前2 項之未遂犯罰之。


司法院資訊處製作；財團法人民間司法改革基金會備份。
